臺灣屏東地方法院刑事判決
       111年度訴字第249號
公  訴  人  臺灣屏東地方檢察署檢察官
被      告  謝志盛



                    (另案於法務部○○○○○○○○○○○                       執行中)
選任辯護人  李承書律師
上列被告因公共危險等案件，經檢察官提起公訴（111年度偵字
第1684號），本院判決如下：
    主  文
謝志盛犯放火燒燬現供人使用之住宅未遂罪，處有期徒刑肆年。
又犯竊盜罪，處拘役貳拾日，如易科罰金，以新臺幣壹仟元折算
壹日。未扣案之犯罪所得安全帽壹頂沒收，於全部或一部不能沒
收或不宜執行沒收時，追徵其價額。
    事  實
一、謝志盛前受雇於陳美玲，因細故與陳美玲有糾紛而懷恨在心
    ，竟分別為下列行為：
　㈠謝志盛明知陳美玲與其女陳雯婷共同住居於屏東縣○○鄉○○段0
    00○0地號上之房屋為現供人使用之住宅，竟基於侵入住宅及
    放火燒燬現供人使用住宅之犯意，於民國110年9月20日上午
    某時許，攜帶報紙並以翻越牆垣之方式，侵入上址現供人使
    用之住宅內，先拿取放置於屋內鐵鎚破壞2樓房間之門鎖，
    並將房間內之棉被拖行至1樓客廳，再持陳美玲住處原供機
    械使用之汽油潑灑後，復持現場撿拾之打火機點燃棉被及報
    紙，使上開物品起火燃燒，致該房宅內客廳草蓆、紅木桌、
    牆壁及地板均受燒燻黑，惟因未延燒至住宅之主體結構而未
    遂。
　㈡詎謝志盛於離去上址前，另意圖為自己不法所有，基於竊盜
    之犯意，徒手竊取陳雯婷所有放置於該處之安全帽1頂得手
    後，旋即逃逸。嗣經警獲報到場處理，始循線查悉上情。
二、案經陳美玲訴由屏東縣政府警察局東港分局報告臺灣屏東地
    方檢察署檢察官偵查起訴。
    理  由
壹、證據能力部分
    本判決引用被告以外之人於審判外之陳述，檢察官、被告謝
    志盛及其辯護人於本院準備程序時對於該等證據能力均未爭
    執(見本院卷第42頁)，且迄於言詞辯論終結前亦無聲明異議
    。本院審酌上開證據資料之作成之情況，並無違法取證或其
    他瑕疵，且與待證事實具有關聯性，認為以之作為證據為適
    當，依刑事訴訟法第159條之5第2項規定，均有證據能力。
    又所引非供述證據，與本案均有關聯性，且查無違反法定程
    序取得之情，依刑事訴訟法第158條之4反面解釋，亦均有證
    據能力。
貳、實體部分
一、認定事實所憑之證據及理由：
　  上揭事實，業據被告於本院準備程序及審理時均坦承不諱(見本院卷第40頁、第73頁)，核與證人即告訴人陳美玲於警詢及偵查中之證述(見警卷第3頁第5頁、第7頁至第9頁、第11頁至第14頁、偵卷第63頁至第64頁)、證人即被害人陳雯婷於偵查中之證述(見偵卷第63頁第64頁)均大致相符，並有現場照片8張(見警卷第23頁至第29頁)在卷可稽，足認被告前揭任意性之自白與事實相符，堪以採信。從而，本案事證已臻明確，被告犯行堪以認定，應依法論科。
二、論罪科刑：
  ㈠按所謂侵入竊盜，必其侵入之初，即基於行竊之意思，倘以
    他故侵入，在侵入之後，始乘機起意竊盜者，尚難以侵入竊
    盜論(最高法院22年上字第1460號判例意旨參照)。查本案被
    告自承係為放火始侵入住宅，且竊取安全帽之行為與其放火
    行為於客觀上應無關聯，可見其原係基於放火燒燬現供人使
    用之住宅之犯意而侵入告訴人之住宅，於離去前，始另行起
    意行竊，揆諸上開說明，自難以侵入住宅竊盜罪論處。是核
    被告如事實欄一㈠所為，係犯刑法第173條第3項、第1項放火
    燒燬現供人使用之住宅未遂罪及同法第306條之侵入住宅罪
    ；如事實欄一㈡所為，則係犯刑法第320條第1項之竊盜罪。
　㈡被告基於放火燒燬現供人使用住宅罪之單一決意，於侵入告
    訴人住宅後實施放火之犯行，係以一行為同時觸犯放火燒燬
    現供人使用住宅未遂罪及侵入住宅罪，為想像競合犯，應依
    刑法第55條之規定，從一重之放火燒燬現供人使用住宅未遂
    罪處斷。又被告於本次放火過程中係以侵入告訴人住宅之方
    式為之，已如前述，而就被告此部分侵入住宅之行為，已據
    告訴人於警詢中提出告訴(見警卷第5頁)，公訴意旨漏未論
    及此節，固有未洽，惟此部分既與經起訴之放火燒燬現供人
    使用住宅未遂部分，具有想像競合之裁判上一罪關係，應認
    為起訴效力所及，本院自應併予審究。
　㈢被告所犯上開二罪，犯意各別，行為互異，應分論併罰。至
    被告之辯護人雖主張被告係出於對告訴人報復之單一目的，
    而以一行為觸犯上開數罪名，為想像競合犯等語(見本院卷
    第76頁)。惟查，被告係於放火行為終了後，始竊取被害人
    所有之安全帽，而其順手竊取安全帽之行為，顯與被告原本
    放火燒住宅犯意之遂行無關，難認被告係出於相同之決意所
    為，應屬另行起意而另論一罪，是被告之辯護人此部分主張
    ，尚難憑採。　
  ㈣被告如事實欄一㈠所示犯行，已著手於放火燒燬現供人使用住
    宅罪行為之實行，惟未生燒燬建築物主要構造之犯罪結果，
    為未遂犯，審酌其犯罪所生危害較既遂犯為低，爰依刑法第
    25條第2項之規定，減輕其刑。　
　㈤刑法第59條之說明：
　　被告之辯護人固為其辯護稱：被告是因為先前與告訴人有糾
    紛才一時氣憤，加上教育程度不高，才會以此手段報復告訴
    人，然被告自始坦承犯行，深具悔意，先前也沒有類似的前
    科，本案是偶發事件，且引發的火勢不大，也沒有釀成嚴重
    的災情，爰請求依刑法第59條酌減其刑等語(見本院卷第76
    頁)。惟按刑法第59條規定犯罪之情狀可憫恕者，得酌減其
    刑。其所謂「犯罪之情狀」，與同法第57條規定科刑時應審
    酌之一切情狀，並非有截然不同之領域，於裁判上酌減其刑
    時，應就犯罪之一切情狀，予以全盤考量，審酌其犯罪有無
    可憫恕之事由（即有無特殊之原因及環境，在客觀上足以引
    起一般同情，以及宣告法定最低度刑，是否猶嫌過重等），
    以為判斷（最高法院95年度台上字第6157號、98年度台上第
    3926號判決意旨參照）。查被告本案係因前與告訴人因工作
    而有糾紛，竟以侵入他人住宅、持汽油潑灑易燃物等方式引
    火燃燒供人使用之住宅，且依其於警詢時所供：我知道在有
    人居住的屋內放火會造成屋內人員受傷及死亡之結果等語(
    見警卷第19頁)，且被告於本院審理時對於本院所詢之問題
    ：(審判長問：你跟陳美玲究竟有何深仇大恨，就算他有找
    人打過你，有需要用這樣的手段報復他嗎？)，選擇保持沉
    默等情(見本院卷第76頁)，足見被告選擇此種絲毫不顧及他
    人生命與財產安全之手段，僅係為滿足其個人報復之目的，
    所幸最終未引起大火，僅有部分物品及1樓客廳受燒，否則
    後果不堪設想，衡諸社會常理，難認此種犯罪行為於客觀上
    有何值得同情之處；況且，被告所犯放火燒燬現供人使用住
    宅未遂罪，已適用依刑法第25條第2項予以減輕，其刑度相
    比原先7年以上之刑，有大幅縮減，亦難認有何情輕法重之
    情形；至被告犯後坦承犯行，態度良好，對於所作所為深感
    悔悟等情，僅屬得以從輕量刑之標準，核與刑法第59條無涉
    ，是被告之辯護人此部分主張，委無可採。
  ㈥爰以行為人之責任為基礎，審酌被告因與告訴人有糾紛而遭
    告訴人及其友人毆打，為圖報復，竟以侵入住宅、引火點燃
    易燃物品之方式，使告訴人之住宅受火焚燒，並於犯後竊取
    被害人之安全帽，所為不僅對他人生命與財產安全造成巨大
    危害，更使被害人受有上述財產損失，誠屬不該；惟念及其
    犯後始終坦承犯行，態度良好，所引之火勢非鉅而得以及時
    撲滅，未釀成更大之傷亡，並考量其前有多次竊盜、贓物之
    前科，均為侵害他人財產法益之犯罪，有臺灣高等法院被告
    前案紀錄表可參，除見其素行不佳外，亦見其漠視他人財產
    法益之心態甚明；兼衡其犯罪之動機、目的、手段、所生危
    害、所竊得之財物價值非高等情節，暨其於本院審理時自陳
    之智識程度、家庭生活及經濟狀況等一切情狀(見本院卷第7
    7頁)，分別量處如主文所示之刑，並就得易科罰金部分，諭
    知易科罰金之折算標準，以資懲儆。　　
三、沒收部分：
　㈠按供犯罪所用、犯罪預備之物或犯罪所生之物，屬於犯罪行
    為人者，得沒收之；前二項之沒收，於全部或一部不能沒收
    或不宜執行沒收時，追徵其價額；宣告前二條之沒收或追徵
    ，有過苛之虞、欠缺刑法上之重要性、犯罪所得價值低微，
    或為維持受宣告人生活條件之必要者，得不宣告或酌減之。
    刑法第38條第2項、第4項、第38條之2第2項分別定有明文。
    查被告持以引燃之報紙1份，雖為被告所有並攜至現場，以
    供其犯罪所用之物，然無證據證明其現仍存在，且審酌該物
    品價值低微，並不具備刑法上之重要性，爰不予宣告沒收或
    追徵。至被告使用之鐵鎚、打火機各1支，均為被告現場撿
    拾，而非被告所有，揆諸上開說明，自亦無宣告沒收或追徵
    之餘地，附此敘明。
　㈡次按犯罪所得，屬於犯罪行為人者，沒收之；前二項之沒收
    ，於全部或一部不能沒收或不宜執行沒收時，追徵其價額。
    刑法第38條之1第1項、第3項分別定有明文。查被告本案所
    竊得之安全帽1頂，為其本案之犯罪所得，且未據扣案，亦
    未合法發還被害人，自應依上開規定，於其所犯竊盜罪刑項
    下，宣告沒收之，並於全部或一部不能沒收或不宜執行沒收
    時，追徵其價額。
據上論斷，應依刑事訴訟法第299 條第1 項前段，判決如主文。
本案經檢察官黃莉紜提起公訴，檢察官黃郁如到庭執行職務。
中　　華　　民　　國　　111 　年　　9 　　月　　29　　日
                  刑事第三庭審判長    法  官  莊鎮遠
                                      法  官  曾思薇
                                      法  官  吳昭億
以上正本證明與原本無異。
如不服本判決應於收受判決後20日內向本院提出上訴書狀，並應
敘述具體理由；其未敘述上訴理由者，應於上訴期間屆滿後20日
內向本院補提理由書（均須按他造當事人之人數附繕本）「切勿
逕送上級法院」。
中　　華　　民　　國　　111 　年　　9 　　月　　30　　日
                                      書記官  許珍滋
附錄本判決論罪科刑法條：
中華民國刑法第173條
放火燒燬現供人使用之住宅或現有人所在之建築物、礦坑、火車
、電車或其他供水、陸、空公眾運輸之舟、車、航空機者，處無
期徒刑或7年以上有期徒刑。
失火燒燬前項之物者，處1年以下有期徒刑、拘役或1萬5千元以
下罰金。
第1項之未遂犯罰之。
預備犯第1項之罪者，處1年以下有期徒刑、拘役或9千元以下罰
金。
中華民國刑法第306條
無故侵入他人住宅、建築物或附連圍繞之土地或船艦者，處1年
以下有期徒刑、拘役或9千元以下罰金。
無故隱匿其內，或受退去之要求而仍留滯者，亦同。
中華民國刑法第320條
意圖為自己或第三人不法之所有，而竊取他人之動產者，為竊盜
罪，處5年以下有期徒刑、拘役或50萬元以下罰金。
意圖為自己或第三人不法之利益，而竊佔他人之不動產者，依前
項之規定處斷。
前二項之未遂犯罰之。